
---
title: "Prédiction de l'émission de CO2 d'une voiture en fonction de ses caractéristiques"
author: "JEAN-BAPTiSTE Knight Peterson & MULOT Brice"
date: "2025-03-31"
output: 
  html_document:
    toc: true
    toc_float: true
    number_sections: false
    theme: simplex
    highlight: tango
    df_print: paged
    code_folding: hide 
  pdf_document:
    toc: true
editor_options:
  markdown:
    wrap: 72
---


## **1- INTRODUCTION**

### **1.1- Présentation**

### **1.1.1-Problématique**

Dans le cadre de l'analyse des données sur les émissions de CO2 des voitures, nous cherchons à :

*   Modéliser les émissions de CO2 en fonction des caractéristiques des véhicules (régression).
*   Prédire l'efficacité énergétique des véhicules en fonction de leurs caractéristiques techniques (classification).



### **1.1.2-Tableau : Liste des objectifs**

| Mission                                      | Type de tâche                |
|----------------------------------------------|------------------------------|
| Modélisation des émissions de CO2            | Régression linéaire          |
| Prédiction de l'efficacité énergétique      | Classification binaire        |

---


### **1.1.3-Tableau : Plan de la présentation**

| **Étape**                          | **Contenu**                                                                 |
|------------------------------------|-----------------------------------------------------------------------------|
| **Exploration des données**        | - Présentation des variables                                                |
|                                    | - Première visualisation des variables                                      |
| **Pré-traitement des données**     | - Nettoyage des données                                                    |
|                                    | - Imputation des valeurs manquantes                                        |
|                                    | - Encodage des variables catégorielles                                      |
| **Visualisation des données**      | - Visualisation des relations entre les variables et les émissions de CO2  |
| **Analyse factorielle**            | - ACP (Analyse en Composantes Principales)                                  |
| **Modélisation des émissions de CO2** | - Régression linéaire                                                      |
|                                    | - Régression Ridge et Lasso                                                 |
|                                    | - Vérification des hypothèses et validation des modèles                     |
| **Évaluation des modèles**         | - Comparaison des performances des modèles                                |
|                                    | - Analyse des résidus et tests statistiques                                |
| **Conclusion**                     | - Résumé des résultats                                                     |
|                                    | - Recommandations basées sur les modèles                                   |

---


### **1.2-Jeu de données**

Ce jeu de données prise via l'API du gouvernement liée au site : https://carlabelling.ademe.fr/ contient des informations 
détaillées sur les caractéristiques techniques et les émissions de CO2 de divers véhicules en France.
Les données couvrent une période allant de 2001 à 2015, offrant une vue d'ensemble des tendances en matière 
d'émissions de CO2 dans l'industrie automobile.


## **2**- **Exploration et Prétraitement des données**

### **2.1-Import des outils**

```{python}
import pandas as pd
import numpy as np
import matplotlib.pyplot as plt
import seaborn as sns
from sklearn.impute import SimpleImputer
from sklearn.preprocessing import MinMaxScaler
import statsmodels.api as sm
from statsmodels.stats.stattools import durbin_watson
from sklearn.compose import ColumnTransformer
from sklearn.decomposition import PCA
from sklearn.preprocessing import StandardScaler
from scipy.stats import kstest, boxcox, jarque_bera, probplot
import statsmodels.formula.api as smf
from statsmodels.stats.outliers_influence import variance_inflation_factor
from statsmodels.stats.diagnostic import het_breuschpagan, linear_rainbow
from scipy import stats
from statsmodels.stats.diagnostic import lilliefors, linear_rainbow
from statsmodels.stats.stattools import durbin_watson
from statsmodels.stats.diagnostic import acorr_ljungbox
from statsmodels.stats.diagnostic import acorr_breusch_godfrey
from statsmodels.stats.diagnostic import het_breuschpagan
```


###   **2.2-Compréhension de la Structure**

```{python}
from google.colab import files
uploaded = files.upload()
```


### **2.3-Lecture des données**

```{python}
df = pd.read_csv('vehicules-commercialises.csv', sep=';')
```


### **2.4-Présentation des variables**

```{python}
df.head()
```


### **2.4.1-Variables**

1. **Marque** : La marque du véhicule.
2. **Modèle dossier** : Le modèle du véhicule tel qu'il est référencé dans les dossiers administratifs.
3. **Modèle commercial** : Le nom commercial du modèle du véhicule.
4. **Désignation commerciale** : La désignation commerciale complète du véhicule, souvent utilisée pour le marketing.
5. **CNIT** : Code National d'Identification du Type de véhicule.
6. **Type Variante Version (TVV)** : Identifie la variante spécifique du modèle de véhicule.
7. **Carburant** : Le type de carburant utilisé par le véhicule (ex. essence, diesel).
8. **Hybride** : Indique si le véhicule est hybride ou non.
9. **Puissance administrative** : La puissance fiscale du véhicule, utilisée pour le calcul des taxes.
10. **Puissance maximale** : La puissance maximale du moteur en chevaux (ch).
11. **Boîte de vitesse** : Le type de boîte de vitesse (manuelle, automatique, etc.).
12. **Consommation urbaine** : La consommation de carburant en cycle urbain (litres/100 km).
13. **Consommation extra-urbaine** : La consommation de carburant en cycle extra-urbain (litres/100 km).
14. **Consommation mixte** : La consommation moyenne de carburant en cycle mixte (litres/100 km).
15. **CO2** : Les émissions de dioxyde de carbone en grammes par kilomètre (g/km).
16. **CO type I** : Les émissions de monoxyde de carbone (CO) en conditions de type I.
17. **HC** : Les émissions d'hydrocarbures imbrûlés (HC).
18. **NOx** : Les émissions d'oxydes d'azote (NOx).
19. **HC+NOx** : Les émissions combinées d'hydrocarbures et d'oxydes d'azote.
20. **Particules** : Les émissions de particules fines.
21. **Masse vide euro min** : La masse minimale à vide du véhicule en kilogrammes.
22. **Masse vide euro max** : La masse maximale à vide du véhicule en kilogrammes.
23. **Champ v9** : Une colonne supplémentaire, potentiellement utilisée pour des informations spécifiques ou des annotations.
24. **Année** : L'année de fabrication du véhicule.
25. **Carrosserie** : Le type de carrosserie du véhicule (ex. berline, SUV).
26. **Gamme** : La gamme ou la catégorie du véhicule dans la ligne de produits du constructeur.

---

```{python}
print('Dimension de la dataframe :', df.shape, '\n')
df.info()
```


### **2.5-Nettoyage des données**

```{python}
df.isnull().sum()
```

On va ici  commencer par supprimer les colonnes CO type I / HC / NOx / HC+NOx / Particules car ce sont des émissions liées mais différentes du CO₂,
puis les colonnes CNIT / TVV / Désignation commerciale / Marque / Modèle car ce sont des identifiants ou catégories trop spécifiques.


```{python}
drops = ('CO type I', 'HC', 'NOx', 'HC+NOx', 'Champ v9', 'Particules', 'CNIT', 'Type Variante Version (TVV)', 'Désignation commerciale', 'Marque', 'Modèle dossier', 'Modèle commercial', 'Gamme', 'Carrosserie')
for drop in drops:
    df = df.drop(drop, axis = 1)

df.isnull().sum()
```


```{python}
# Vérifier que 'Année' est bien une colonne numérique
df['Année'] = pd.to_numeric(df['Année'], errors='coerce')

# Calculer le nombre de valeurs manquantes par année et par variable
na_counts = df.groupby("Année").apply(lambda x: x.isna().sum())

# Création du graphique
plt.figure(figsize=(12, 6))
sns.heatmap(na_counts.T, cmap="Reds", linewidths=0.5, cbar_kws={'label': 'Nombre de valeurs manquantes'})

plt.xlabel("Année")
plt.ylabel("Variable")
plt.title("Évolution du nombre de valeurs manquantes (NA) par variable et par année")
plt.show()
```


On observe que les variables comme ‘Carburant’, ‘Hybride’, ‘Puissance administrative’, ‘Masse vide euro min’, ‘Masse vide euro max’ et ‘Année’
n’ont presque aucune donnée manquante sur toute la période. En revanche, ‘Puissance maximale’, ‘Boîte de vitesse’, ‘Consommation urbaine’, 
‘Consommation extra-urbaine’ et ‘Consommation mixte’ présentent un nombre élevé de valeurs manquantes, surtout après 2009, 
atteignant jusqu’à 35 000 NA en 2015 pour ‘Consommation mixte’. Cela indique un besoin de traitement des données manquantes,
par imputation ou suppression, pour éviter des biais dans notre modèle de régression.”

Ici on peut voir une similitude sur les données manquantes qui ont l'air d'être sur toutes les mêmes lignes 
on devrait donc perdre peu de données en les supprimant


```{python}
df_cleaned = df.dropna()
# Création des graphiques
plt.figure(figsize=(14, 6))

# Premier graphique pour df
plt.subplot(1, 2, 1)
sns.histplot(df['Année'], kde=True, color='blue', bins=10)
plt.title('Répartition des années dans df')

# Deuxième graphique pour df_cleaned
plt.subplot(1, 2, 2)
sns.histplot(df_cleaned['Année'], kde=True, color='green', bins=10)
plt.title('Répartition des années dans df_cleaned')

# Afficher les graphiques
plt.tight_layout()
plt.show()
```


Ici on peut voir qu'après nettoyage, les données sont principalement concentrées sur les années 2012, 2013, et 2014.
Il y a une perte significative d'informations sur les autres années, ce qui signifie que les
données nettoyées ne représentent plus toute la période initiale.


```{python}
# Sélectionner les variables numériques pour les boxplots
numerical_cols = [
    "Puissance administrative", "Puissance maximale", "Consommation urbaine",
    "Consommation extra-urbaine", "Consommation mixte", "Masse vide euro min",
    "Masse vide euro max", "CO2"
]

# Initialiser la figure pour les boxplots
plt.figure(figsize=(15, 10))

# Créer un boxplot pour chaque variable numérique
for i, col in enumerate(numerical_cols):
    plt.subplot(3, 3, i + 1)  # Disposition en 3x3
    sns.boxplot(data=df, x=col)
    plt.title(f"Boxplot de {col}")
    plt.xticks(rotation=45)

# Afficher les boxplots
plt.tight_layout()
plt.show()
```


On peut voir beaucoup de valeurs extrêmes pour chacune des variables on va donc préféré utiliser la médiane pour les valeurs manquantes

```{python}
# Créer un imputer pour remplir les valeurs manquantes avec la médiane
imputer_num = SimpleImputer(strategy='median')  # Remplir avec la médiane

# Appliquer l'imputation aux colonnes numériques
df[numerical_cols] = imputer_num.fit_transform(df[numerical_cols])

# Vérifier les valeurs manquantes après imputation
print(df.isnull().sum())  # Devrait montrer 0 pour toutes les colonnes numériques
```

```{python}
df.Hybride.value_counts()
```

```{python}
categorical_cols = ["Boîte de vitesse", "Hybride"]
df[categorical_cols] = df[categorical_cols].fillna("Autre")
print(df.isnull().sum())
```


### **3 - Analyse exploratoire des données**

### **3.1-Statistiques Descriptives**

```{python}
# Statistiques descriptives
print("Statistiques descriptives :")
print(df.describe())
```


### **3.2- Visualisations**

```{python}
# Histogrammes des variables numériques

numerical_cols = [
    "Puissance administrative", "Puissance maximale", "Consommation urbaine",
    "Consommation extra-urbaine", "Consommation mixte", "Masse vide euro min",
    "Masse vide euro max", "Année", "CO2"
]

plt.figure(figsize=(15, 10))
for i, col in enumerate(numerical_cols):
    plt.subplot(3, 3, i + 1)
    sns.histplot(df[col], kde=True, bins=30)
    plt.title(f"Distribution de {col}")
plt.tight_layout()
plt.show()
```
 
 
Ces histogrammes montrent que la plupart des véhicules ont des caractéristiques modérées en termes de puissance,
consommation, masse et émissions de CO2. Cependant, il existe des variations notables, avec certains véhicules 
ayant des valeurs extrêmes. Ces informations sont essentielles pour comprendre la distribution des caractéristiques 
des véhicules et pour identifier les tendances et les anomalies dans les données.

```{python}
# Matrice de corrélation (heatmap)
plt.figure(figsize=(10, 8))
sns.heatmap(df[numerical_cols].corr(), annot=True, cmap="coolwarm", fmt=".2f", linewidths=0.5)
plt.title("Heatmap des corrélations")
plt.show()
```


Cette heatmap montre que les variables liées à la puissance, la consommation de carburant, la masse, 
et les émissions de CO2 sont fortement interconnectées. Les véhicules plus puissants et plus lourds
tendent à consommer plus de carburant et à émettre plus de CO2. Les années des véhicules ont une influence modérée 
sur la consommation, suggérant des améliorations possibles dans l'efficacité énergétique des véhicules plus récents.

On peut supprimer la consommation urbaine / consommation extra-urbaine car fortement corréler avec consommation mixte
de même pourMasse video euro min et max et puissance maximale et puissance administrative

```{python}
drops = ('Consommation urbaine', 'Consommation extra-urbaine', 'Puissance maximale', 'Masse vide euro max')
for drop in drops:
    df = df.drop(drop, axis = 1)
```

```{python}
# Scatterplots pour voir la relation entre CO₂ et d'autres variables
variables_explicatives = ["Puissance administrative", "Consommation mixte", "Masse vide euro min", "Année"]

plt.figure(figsize=(15, 10))
for i, col in enumerate(variables_explicatives):
    plt.subplot(2, 2, i + 1)
    sns.scatterplot(data=df, x=col, y="CO2", alpha=0.5)
    plt.title(f"CO2 vs {col}")
plt.tight_layout()
plt.show()
```


La variable qui semble avoir la relation la plus forte et la plus claire avec les émissions de CO2 est la consommation mixte,
avec une corrélation positive évidente.

La puissance administrative et la masse vide montrent des tendances à la hausse des émissions de CO2,
mais avec beaucoup de variabilité, ce qui suggère que ces facteurs ne sont pas les seuls à influencer les émissions.

L’année montre une tendance encourageante à la baisse des émissions de CO2, probablement due à des avancées technologiques
et à des réglementations plus strictes.


## **4- Préparation des données**

### **4.1 - Encodage des variables catégorielles**

L'objectif de cette variable est de convertir nos variables catégorielles en variables numériques afin de pouvoir
les utiliser conjointement dans nos analyses. Pour cela, nous appliquons la fonction *get_dummies* aux colonnes *Carburant* 
et *Boîte de Vitesse*. Cette transformation permet de créer une colonne distincte pour chaque catégorie de ces variables, 
facilitant ainsi leur exploitation dans nos modèles.

```{python}
import pandas as pd

# One-Hot Encoding pour "Carburant" et "Boîte de vitesse"
df = pd.get_dummies(df, columns=["Carburant", "Boîte de vitesse"], drop_first=True)

# Label Encoding pour "Hybride"
df["Hybride"] = df["Hybride"].map({"Hybride": 1, "Non hybride": 0, "Autre": 0})  # On met "Autre" à 0 par défaut

# Convertir les colonnes booléennes en numériques
for col in df.select_dtypes(include=['bool']).columns:
    df[col] = df[col].astype(int)

# Vérification du dataframe après encodage
df.head()
```


### **4.2 - Encodages des données**

Deux options courantes :

1. Standardisation : Centrer les données (moyenne = 0, écart-type = 1) → Utile si les données suivent une distribution normale.
2. Min-Max Scaling : Mettre les valeurs entre 0 et 1 → Utile si les données ont des échelles différentes et doivent être comparées.

```{python}
# Sélection des colonnes numériques à normaliser
numerical_cols = [
    "Puissance administrative", "Consommation mixte", "Masse vide euro min", "Année", "CO2"
]

# Appliquer la normalisation Min-Max Scaling
scaler = MinMaxScaler()
df[numerical_cols] = scaler.fit_transform(df[numerical_cols])

# Vérification du résultat
df.head()
```


## **5 - Vérification avant la regression**

### **5.1 - Le Modèle**

On a le modèle suivant :

$$Y_{i} = \sum_{j = 0}^{p} a_{j}X_{i,j} + \epsilon_{i}$$ pour $i = 1, ..., n$

où $X_{0,j} = 1$

La variable Y est la variable à expliquer et les variables $X_{i}$ sont les variables explicatives. <br />
Les variables $a_{j}$, (où $j = 0, ..., p$) sont les paramètres à estimer de notre modèle. <br />
Les $\epsilon_{i}$ sont les erreurs. <br />

On peut aussi écrire ce modèle sous la forme matricielle suivante :
$Y = XA + \epsilon$

### **5.2 - Les hypothèses**

Nous devrons vérifier les hypothèses suivantes :

*Hypothèses à priori :*

1. $r(X_{i},Y) != 0$ (toutes les corrélations ne doivent pas être nulles)

2. La matrice X est de plein rang : les $X_{i}$ ne sont pas colinéaires (ils sont linéairement indépendants) : cela assure que $X^{T}X$ est inversible.

3. n ? p + 1 il faut savoir ce qu'on a à la place de ? (<, >, =) ce qui revient à résoudre le modèle de régression linéaire c'est-à-dire une équation à n équations et p inconnues

* si n = p + 1, la “droite de régression” est celle qui passe par tous les points
* si n > p + 1, une unique solution
* si n < p + 1, une infinité de solution

*Hypothèses a posteriori :*

4. $\mathbb{E}(\epsilon_{i})=0$, $Var(\epsilon_{i})=\sigma²)$ et les $\epsilon_{i}$ sont non corrélés. De plus, on doit avoir $cov(X_{i}, \epsilon_{i}) = 0$

5. Les $\epsilon_{i}$ sont normales.


### **5.3 - Estimation des moindres carrés ordinaire (MCO)**


Un **estimateur Â** du vecteur A peut être trouvé par **la méthode d'estimation des moindres carrés ordinaire** (possible grâce à l'hypothèse numéro 2). <br />
L'objectif est de trouver le paramètre A qui minimise la somme des carrés des erreurs entre les valeurs prévues et observées.

Voici son expression $Â = (X^{T}X)^{-1}X^{T}Y$

**Cet estimateur a les propriétés suivantes :**
1. Il est sans biais : $\mathbb{E}(Â) = A$

2. C'est le le meilleur estimateur sans biais linéaire (il est de variance minimum) : il est appelé *BLUE* (Best Linear Unbiased Estimator).

3. Sous l’hypothèse de normalité des $\epsilon_{i}$, Â est l’estimateur du maximum de vraisemblance. Il est donc efficace.
De plus, Â ~ $\mathcal{N}(A, \sigma²(X^{T}X)^{-1})$

4. Â $\to^{\mathcal{L}} \mathcal{N}(A, \dfrac{\sigma²Q^{-1}}{n})$. Si l’hypothèse de normalité n’est pas vérifiée mais que l’hypothèse $\dfrac{X^{T}X}{n} \to Q$ (inversible) est vérifiée, le résultat est valide.

5. Â est convergent en probabilité.

**Loi des paramètres :**
- $Var(Â) = \sigma²(X^{T}X)^{-1}$
- La variance des $a_{j}$ est $\sigma²_{a_{j}} = [\sigma²(X^{T}X)^{-1}]_{j,j}$
On peut remplacer $\sigma²$ par son estimateur sans biais $s²$.


### **5.4 - Vérifications des hypothèses à priori**

### Il existe des corrélation non nulles


```{python}
# Calcul des corrélations entre chaque Xi et Y
correlations = df.corr().loc['CO2', df.columns != 'CO2']

# Vérifier que toutes les corrélations sont non nulles
correlations_non_nulles = (correlations != 0).all()

print("Corrélations entre chaque Xi et Y :")
print(f"Toutes les corrélations sont non nulles : {correlations_non_nulles}")

correlation_matrix = df.corr()

print("Matrice de corrélation :")

plt.figure(figsize=(8, 6))
sns.barplot(
    x=correlations.values,
    y=correlations.index,
    palette="mako",  # Choix d'une belle palette de couleurs
    edgecolor="black"
)

for i, value in enumerate(correlations.values):
    plt.text(value, i, f"{value:.2f}", va="center", ha="right" if value < 0 else "left", fontsize=12, fontweight="bold")

plt.title("Corrélation entre CO2 et les autres variables", fontsize=14, fontweight="bold")
plt.xlabel("Coefficient de corrélation")
plt.ylabel("Variables")
plt.axvline(x=0, color="black", linestyle="--", linewidth=1)
plt.xlim(-1, 1)
plt.grid(axis="x", linestyle="--", alpha=0.5)
plt.tight_layout()

plt.show()
```


### Matrice X de plein rang

```{python}
# Conversion en matrice numpy
X = df.to_numpy()

# Vérifier si X est de plein rang
rang_X = np.linalg.matrix_rank(X)
plein_rang = rang_X == min(X.shape)

# Vérifier si X^T X est inversible
XtX = X.T @ X
inversible = np.linalg.det(XtX) != 0

print(f"Rang de X : {rang_X}")
print(f"X est de plein rang : {plein_rang}")
print(f"X^T X est inversible : {inversible}")
```


### Comparaison entre n et p + 1

```{python}
# Déterminer n (nombre d'observations) et p (nombre de prédicteurs)
n = df.shape[0]  # Nombre d'observations
p = df.shape[1] - 1  # Nombre de variables explicatives (sans CO2)
p1 = p + 1  # p + 1

# Comparaison entre n et p + 1
if n == p1:
    situation = "n = p + 1 : la droite de régression passe par tous les points."
elif n > p1:
    situation = "n > p + 1 : il existe une unique solution."
else:
    situation = "n < p + 1 : il y a une infinité de solutions."

print(f"n = {n}, p + 1 = {p1}")
print(situation)
```


## **6 - Régression Linéaire**

## **6.1 - MCO**

```{python}
import pandas as pd
import statsmodels.api as sm
from sklearn.model_selection import train_test_split

X = df.drop('CO2', axis=1)
y = df['CO2']

# Division en jeu d'entraînement et de test
X_train, X_test, y_train, y_test = train_test_split(X, y, test_size=0.2, random_state=42)

# Ajout d'une constante pour le modèle OLS
X_train_const = sm.add_constant(X_train)
X_test_const = sm.add_constant(X_test)  # Ajout de la constante aux données de test

# Entraînement du modèle sur les données d'entraînement
model = sm.OLS(y_train, X_train_const)
results = model.fit()

# Prédictions sur X_test
y_pred = results.predict(X_test_const)

# Affichage des premières prédictions
print(results.summary())
```

On en refait en supprimant toute les variables ayant une p.value > 0.05

```{python}
# Filtrer les variables ayant p-value > 0.05

significant_vars = results.pvalues[results.pvalues >= 0.05].index
X_filtered = X.drop(significant_vars, axis=1)  # Garder seulement les variables significatives

# Division en jeu d'entraînement et de test
X_train, X_test, y_train, y_test = train_test_split(X_filtered, y, test_size=0.2, random_state=42)

# Ajout d'une constante pour le modèle OLS
X_train_const = sm.add_constant(X_train)
X_test_const = sm.add_constant(X_test)  # Ajout de la constante aux données de test

# Entraînement du modèle sur les données d'entraînement
model = sm.OLS(y_train, X_train_const)
results = model.fit()

# Prédictions sur X_test
y_pred = results.predict(X_test_const)

# Affichage des premières prédictions
print(results.summary())
```


### **6.2 - VIF**

Le **VIF (Variance Inflation Factor)** est une mesure utilisée pour détecter la **multicolinéarité** dans un modèle de régression. Il quantifie l'augmentation de la variance d'un coefficient estimé due à la corrélation avec les autres variables explicatives.

Mathématiquement, le **VIF** pour la variable \$X_j$ est défini comme suit :

$VIF(Xj)=\dfrac1{1-R_j^{2}}$

où \$R_j^{2}$​ est le coefficient de détermination obtenu en régressant la variable \$Xj\$ sur toutes les autres variables explicatives du modèle.


**Interprétation** : Un VIF élevé (généralement supérieur à 10) indique une forte colinéarité entre \$X_j$ et les autres variables, ce qui peut rendre l'estimation des coefficients instable. Un VIF proche de 1 signifie qu'il n'y a pas de colinéarité entre \$X_j\$ et les autres variables explicatives.

```{python}
from statsmodels.stats.outliers_influence import variance_inflation_factor

# Calcul du VIF pour chaque variable
vif_data = pd.DataFrame()
vif_data["Variable"] = X_filtered.columns
vif_data["VIF"] = [variance_inflation_factor(X_filtered.values, i) for i in range(X_filtered.shape[1])]

# Filtrer les VIF > 10 et trier par ordre décroissant
vif_data_filtered = vif_data[vif_data["VIF"] > 10].sort_values("VIF", ascending=False)

# Affichage des résultats filtrés
print(vif_data_filtered)
```

```{python}
test = X_filtered.drop(['Boîte de vitesse_M 6', 'Boîte de vitesse_A 7', 'Boîte de vitesse_A 5', 'Masse vide euro min'], axis=1)
# Calcul du VIF pour chaque variable
vif_data = pd.DataFrame()
vif_data["Variable"] = test.columns
vif_data["VIF"] = [variance_inflation_factor(test.values, i) for i in range(test.shape[1])]

# Filtrer les VIF > 10 et trier par ordre décroissant
vif_data_filtered = vif_data[vif_data["VIF"] > 10].sort_values("VIF", ascending=False)

# Affichage des résultats filtrés
print(vif_data_filtered)

# Division en jeu d'entraînement et de test
X_train, X_test, y_train, y_test = train_test_split(test, y, test_size=0.2, random_state=42)

# Ajout d'une constante pour le modèle OLS
X_train_const = sm.add_constant(X_train)
X_test_const = sm.add_constant(X_test)  # Ajout de la constante aux données de test

# Entraînement du modèle sur les données d'entraînement
model = sm.OLS(y_train, X_train_const)
results = model.fit()

# Prédictions sur X_test
y_pred = results.predict(X_test_const)

# Affichage des premières prédictions
print(results.summary())
```

```{python}
import matplotlib.pyplot as plt
import seaborn as sns
import numpy as np

# Visualisation des prédictions vs valeurs réelles
plt.figure(figsize=(8, 6))
plt.scatter(y_test, y_pred, color='blue', alpha=0.6)
plt.plot([min(y_test), max(y_test)], [min(y_test), max(y_test)], color='red', linewidth=2)
plt.title('Prédictions vs Réalités du CO2')
plt.xlabel('Valeurs réelles du CO2')
plt.ylabel('Prédictions du CO2')
plt.show()

# Visualisation de l'erreur de prédiction
plt.figure(figsize=(8, 6))
errors = y_pred - y_test
sns.histplot(errors, color='green', bins=200)
plt.title('Distribution des erreurs de prédiction')
plt.xlabel('Erreur de prédiction (Prédictions - Réalités)')
plt.ylabel('Fréquence')
plt.xlim(-0.05, 0.05)
plt.show()
```

```{python}
# Calcul des résidus
residuals = results.resid

# Test de Shapiro-Wilk (Normalité)
shapiro_stat, shapiro_p_value = stats.shapiro(residuals)

# Test de Lilliefors (Normalité)
lilliefors_stat, lilliefors_p_value = lilliefors(residuals)

# Test de Ljung-Box (Autocorrélation des résidus)
ljungbox_stat, ljungbox_p_value = acorr_ljungbox(residuals, lags=10)  # Par défaut, 10 lags

# Test de Box-Pierce (Autocorrélation des résidus)
boxpierce = sm.stats.acorr_ljungbox(residuals, boxpierce=True, lags=[10], return_df=True)

# Test de Breusch-Godfrey (Autocorrélation)
breuschgodfrey = acorr_breusch_godfrey(results, nlags=10)

# Test de Durbin-Watson (Autocorrélation des résidus)
dw_stat = durbin_watson(residuals)

# Test de Linear Rainbow (Linéarité)
rainbow_stat, rainbow_p_value = linear_rainbow(results)

# Test de Student (Hypothèse de significativité des coefficients)
student_stat, student_p_value = stats.ttest_1samp(residuals, 0)  # Test de Student sur les résidus

# Affichage des résultats
print(f"Shapiro-Wilk Test: Stat = {shapiro_stat}, p-value = {shapiro_p_value}")
print(f"Lilliefors Test: Stat = {lilliefors_stat}, p-value = {lilliefors_p_value}")
print(f"Ljung-Box Test: Stat = {ljungbox_stat}, p-value = {ljungbox_p_value}")
print(f"Ljung-Box Test: Stat = {boxpierce['lb_stat'].values[0]}, p-value = {boxpierce['lb_pvalue'].values[0]}")
print(f"Box-Pierce Test: Stat = {boxpierce['bp_stat'].values[0]}, p-value = {boxpierce['bp_pvalue'].values[0]}")
print(f"Breusch-Godfrey Test: Stat = {breuschgodfrey[0]}, p-value = {breuschgodfrey[1]}")
print(f"Durbin-Watson Test: Stat = {dw_stat}")
print(f"Linear Rainbow Test: Stat = {rainbow_stat}, p-value = {rainbow_p_value}")
print(f"Student's t-test: Stat = {student_stat}, p-value = {student_p_value}")
```


### **6.3- ACP**

```{python}
import numpy as np
import matplotlib.pyplot as plt
from sklearn.decomposition import PCA

# Appliquer l'ACP sur tes données scale (df déjà centré-réduit)
pca = PCA()
pca.fit(test)

# Variance expliquée par chaque composante
variance_expliquee = pca.explained_variance_ratio_
variance_cumulee = np.cumsum(variance_expliquee)

# Nombre optimal de composantes pour atteindre 80% de variance expliquée
nb_composantes = np.argmax(variance_cumulee >= 0.80) + 1

# Tracé du graphe
fig, ax = plt.subplots(figsize=(10, 6))

# Histogramme (variance expliquée)
ax.bar(range(1, len(variance_expliquee) + 1), variance_expliquee, alpha=0.6, color='b', label="Variance expliquée")

# Courbe de la variance cumulée
ax.plot(range(1, len(variance_cumulee) + 1), variance_cumulee, marker='o', color='r', label="Variance cumulée")

# Ajout des valeurs en pourcentage sur les barres
for i, v in enumerate(variance_expliquee):
    ax.text(i + 1, v + 0.01, f"{v*100:.2f}%", ha='center', fontsize=9)

# Ligne horizontale pour le seuil de 80%
ax.axhline(y=0.80, color='g', linestyle='--', label="80% de variance expliquée")

# Ligne verticale pour le nombre optimal de composantes
ax.axvline(x=nb_composantes, color='purple', linestyle='--', label=f"{nb_composantes} composantes retenues")

# Légendes et titres
ax.set_xlabel("Composantes principales")
ax.set_ylabel("Proportion de variance expliquée")
ax.set_title("Sélection du nombre optimal de composantes en ACP")
ax.legend()
ax.grid(True)

# Afficher le graphe
plt.show()
```


En retenant 4 composantes, nous capturons 80 % de la variabilité des données, ce qui est un bon compromis
pour réduire la dimension tout en conservant l’essentiel de l’information.

```{python}
# Appliquer l'ACP avec 4 composantes
pca = PCA(n_components=8)
X_pca = pca.fit_transform(test)

# Séparer les données en train et test
X_train, X_test, y_train, y_test = train_test_split(X_pca, y, test_size=0.2, random_state=42)

# Ajout d'une constante pour le modèle OLS
X_train_const = sm.add_constant(X_train)
X_test_const = sm.add_constant(X_test)  # Ajout de la constante aux données de test

# Entraînement du modèle sur les données d'entraînement
model = sm.OLS(y_train, X_train_const)
results = model.fit()

# Prédictions sur X_test
y_pred = results.predict(X_test_const)

# Affichage des premières prédictions
print(results.summary())
```


Nous remarquons que le modèle explique 86 % de la variabilité des données (R² = 0.860), ce qui est très satisfaisant. Tous les coefficients sont statistiquement significatifs (p-value < 0.05). Les variables x1, x7 et x8 ont un impact positif sur les émissions de CO2 (coefficients positifs), avec x8 ayant l’effet le plus fort (0.6602). En revanche, x2, x3, x4, x5 et x6 réduisent les émissions (coefficients négatifs), x5 ayant l’effet négatif le plus marqué (-0.2997). Le test de Durbin-Watson (2.005) indique une absence d’autocorrélation des résidus, mais les tests d’Omnibus et Jarque-Bera suggèrent une non-normalité des résidus, ce qui pourrait nécessiter une transformation des données.”

```{python}
# Calcul des résidus
residuals = results.resid

# Test de Shapiro-Wilk (Normalité)
shapiro_stat, shapiro_p_value = stats.shapiro(residuals)

# Test de Lilliefors (Normalité)
lilliefors_stat, lilliefors_p_value = lilliefors(residuals)

# Test de Ljung-Box (Autocorrélation des résidus)
ljungbox_stat, ljungbox_p_value = acorr_ljungbox(residuals, lags=10)  # Par défaut, 10 lags

# Test de Box-Pierce (Autocorrélation des résidus)
boxpierce = sm.stats.acorr_ljungbox(residuals, boxpierce=True, lags=[10], return_df=True)

# Test de Breusch-Godfrey (Autocorrélation)
breuschgodfrey = acorr_breusch_godfrey(results, nlags=10)

# Test de Durbin-Watson (Autocorrélation des résidus)
dw_stat = durbin_watson(residuals)

# Test de Linear Rainbow (Linéarité)
rainbow_stat, rainbow_p_value = linear_rainbow(results)

# Test de Student (Hypothèse de significativité des coefficients)
student_stat, student_p_value = stats.ttest_1samp(residuals, 0)  # Test de Student sur les résidus

# Test de Fisher (significativité globale du modèle)
f_stat = results.fvalue
f_p_value = results.f_pvalue  #

# Affichage des résultats
print(f"Shapiro-Wilk Test: Stat = {shapiro_stat}, p-value = {shapiro_p_value}")
print(f"Lilliefors Test: Stat = {lilliefors_stat}, p-value = {lilliefors_p_value}")
print(f"Ljung-Box Test: Stat = {boxpierce['lb_stat'].values[0]}, p-value = {boxpierce['lb_pvalue'].values[0]}")
print(f"Box-Pierce Test: Stat = {boxpierce['bp_stat'].values[0]}, p-value = {boxpierce['bp_pvalue'].values[0]}")
print(f"Breusch-Godfrey Test: Stat = {breuschgodfrey[0]}, p-value = {breuschgodfrey[1]}")
print(f"Durbin-Watson Test: Stat = {dw_stat}")
print(f"Linear Rainbow Test: Stat = {rainbow_stat}, p-value = {rainbow_p_value}")
print(f"Student's t-test: Stat = {student_stat}, p-value = {student_p_value}")
print(f"Fisher Test: Stat = {f_stat}, p-value = {f_p_value}")
```


Pour valider les hypothèses de notre modèle de régression, nous avons effectué plusieurs tests. Le test de Shapiro-Wilk (p-value < 0.05) 
et le test de Lilliefors (p-value < 0.05) indiquent que les résidus ne suivent pas une distribution normale, ce qui pourrait affecter la fiabilité des inférences.
Les tests de Ljung-Box (p-value = 0.4625) et Box-Pierce (p-value = 0.4625) montrent qu’il n’y a pas d’autocorrélation dans les résidus, 
ce que confirment le test de Breusch-Godfrey (p-value = 0.626) et le Durbin-Watson (stat = 2.005, proche de 2). 
Le test de Linear Rainbow (p-value = 0.428) valide la linéarité du modèle. Enfin, le test t de Student (p-value ≈ 1) ne détecte pas de biais
significatif dans les coefficients.

```{python}
# Visualisation des prédictions vs valeurs réelles
plt.figure(figsize=(8, 6))
plt.scatter(y_test, y_pred, color='blue', alpha=0.6)
plt.plot([min(y_test), max(y_test)], [min(y_test), max(y_test)], color='red', linewidth=2)
plt.title('Prédictions vs Réalités du CO2')
plt.xlabel('Valeurs réelles du CO2')
plt.ylabel('Prédictions du CO2')
plt.show()

# Visualisation de l'erreur de prédiction
plt.figure(figsize=(8, 6))
errors = y_pred - y_test
sns.histplot(errors, color='green', bins=200)
plt.title('Distribution des erreurs de prédiction')
plt.xlabel('Erreur de prédiction (Prédictions - Réalités)')
plt.ylabel('Fréquence')
plt.xlim(-0.15, 0.15)
plt.show()
```


Nous remarquons que les points sont alignés le long de la droite y=x, ce qui indique une bonne correspondance entre les prédictions et les valeurs réelles. La dispersion est faible, surtout pour les valeurs intermédiaires, confirmant la qualité du modèle, déjà soutenue par un R² de 0.860. Cependant, on observe quelques écarts pour les valeurs extrêmes, suggérant que le modèle pourrait être amélioré pour mieux capturer ces cas.


L’histogramme montre une distribution centrée autour de 0, ce qui indique que le modèle est globalement non biaisé. La majorité des erreurs se situent entre -0.05 et 0.05, suggérant une bonne précision des prédictions. Cependant, la distribution est légèrement asymétrique avec une queue plus longue à droite, ce qui est cohérent avec les tests de normalité (Shapiro-Wilk et Lilliefors) indiquant une non-normalité des résidus.


### **6.4- Ridge**

```{python}
import numpy as np
import pandas as pd
import matplotlib.pyplot as plt
from sklearn.linear_model import Ridge, Lasso
from sklearn.model_selection import train_test_split
from sklearn.metrics import mean_squared_error

# Séparation des données
X_train, X_test, y_train, y_test = train_test_split(test, y, test_size=0.2, random_state=42)

# Régression Ridge
ridge = Ridge(alpha=1)
ridge.fit(X_train, y_train)

# Prédictions sur l'ensemble de test
y_pred = ridge.predict(X_test)

# Calcul du MSE
mse = mean_squared_error(y_test, y_pred)

# Calcul du R² (coefficient de détermination)
r2 = ridge.score(X_test, y_test)  # Le score est déjà le R²

print(f"Alpha: {1}, MSE: {mse}, R²: {r2}")

# Graphique Prédictions vs Réalité
plt.figure(figsize=(6, 6))
plt.scatter(y_test, y_pred, color='blue', label="Prédictions")
plt.plot([min(y_test), max(y_test)], [min(y_test), max(y_test)], color='red', linestyle='--', label="Réelle (y=x)")
plt.xlabel("Valeurs Réelles")
plt.ylabel("Valeurs Prédites")
plt.title(f"Prédictions vs Réalité (Alpha={1})")
plt.legend()
plt.show()

# Test de linéarité : Résidus vs Prédictions
residuals = y_test - y_pred

plt.figure(figsize=(6, 6))
plt.scatter(y_pred, residuals, color='green')
plt.axhline(y=0, color='red', linestyle='--')
plt.xlabel("Valeurs Prédites")
plt.ylabel("Résidus")
plt.title("Test de Linéarité : Résidus vs Prédictions")
plt.show()

# Visualisation de l'erreur de prédiction
plt.figure(figsize=(8, 6))
errors = y_pred - y_test
sns.histplot(errors, color='purple', bins=200)
plt.title('Distribution des erreurs de prédiction')
plt.xlabel('Erreur de prédiction (Prédictions - Réalités)')
plt.ylabel('Fréquence')
plt.xlim(-0.05, 0.05)
plt.show()
```



### **6.5- Lasso**

```{python}
import numpy as np
import pandas as pd
from sklearn.linear_model import Lasso
from sklearn.model_selection import train_test_split
from sklearn.metrics import mean_squared_error
import matplotlib.pyplot as plt

lasso = Lasso(alpha=1)
lasso.fit(X_train, y_train)

# Prédictions sur l'ensemble de test
y_pred = lasso.predict(X_test)

# Calcul du MSE
mse = mean_squared_error(y_test, y_pred)

# Calcul du R² (coefficient de détermination)
r2 = lasso.score(X_test, y_test)  # Le score est déjà le R²

print(f"MSE: {mse}, R²: {r2}")

    # Graphique Prédictions vs Réalité
plt.figure(figsize=(6, 6))
plt.scatter(y_test, y_pred, color='blue', label="Prédictions")
plt.plot([min(y_test), max(y_test)], [min(y_test), max(y_test)], color='red', linestyle='--', label="Réelle (y=x)")
plt.xlabel("Valeurs Réelles")
plt.ylabel("Valeurs Prédites")
plt.title(f"Prédictions vs Réalité (Alpha={1})")
plt.legend()
plt.show()
```


### **6.6- OLS**

```{python}
import pandas as pd
import statsmodels.api as sm
import matplotlib.pyplot as plt

# Charger les données
X = df["Consommation mixte"]
y = df["CO2"]

X_const = sm.add_constant(X)  # Ajout de la constante pour le terme b
model = sm.OLS(y, X_const)  # Créer le modèle OLS
results = model.fit()  # Ajuster le modèle aux données

# Afficher le résumé des résultats
print(results.summary())
```


### **6.7- Tests Statistiques**

```{python}
# Calcul des résidus
residuals = results.resid

# Test de Shapiro-Wilk (Normalité)
shapiro_stat, shapiro_p_value = stats.shapiro(residuals)

# Test de Lilliefors (Normalité)
lilliefors_stat, lilliefors_p_value = lilliefors(residuals)

# Test de Ljung-Box (Autocorrélation des résidus)
ljungbox_stat, ljungbox_p_value = acorr_ljungbox(residuals, lags=10)  # Par défaut, 10 lags

# Test de Box-Pierce (Autocorrélation des résidus)
boxpierce = sm.stats.acorr_ljungbox(residuals, boxpierce=True, lags=[10], return_df=True)

# Test de Breusch-Godfrey (Autocorrélation)
breuschgodfrey = acorr_breusch_godfrey(results, nlags=10)

# Test de Durbin-Watson (Autocorrélation des résidus)
dw_stat = durbin_watson(residuals)

# Test de Linear Rainbow (Linéarité)
rainbow_stat, rainbow_p_value = linear_rainbow(results)

# Test de Student (Hypothèse de significativité des coefficients)
student_stat, student_p_value = stats.ttest_1samp(residuals, 0)  # Test de Student sur les résidus

# Test de Fisher (significativité globale du modèle)
f_stat = results.fvalue
f_p_value = results.f_pvalue  #

# Affichage des résultats
print(f"Shapiro-Wilk Test: Stat = {shapiro_stat}, p-value = {shapiro_p_value}")
print(f"Lilliefors Test: Stat = {lilliefors_stat}, p-value = {lilliefors_p_value}")
print(f"Ljung-Box Test: Stat = {ljungbox_stat}, p-value = {ljungbox_p_value}")
print(f"Ljung-Box Test: Stat = {boxpierce['lb_stat'].values[0]}, p-value = {boxpierce['lb_pvalue'].values[0]}")
print(f"Box-Pierce Test: Stat = {boxpierce['bp_stat'].values[0]}, p-value = {boxpierce['bp_pvalue'].values[0]}")
print(f"Breusch-Godfrey Test: Stat = {breuschgodfrey[0]}, p-value = {breuschgodfrey[1]}")
print(f"Durbin-Watson Test: Stat = {dw_stat}")
print(f"Linear Rainbow Test: Stat = {rainbow_stat}, p-value = {rainbow_p_value}")
print(f"Student's t-test: Stat = {student_stat}, p-value = {student_p_value}")
print(f"Fisher Test: Stat = {f_stat}, p-value = {f_p_value}")
```


### **6.8- PLS**

```{python}
from sklearn.cross_decomposition import PLSRegression

pls = PLSRegression(n_components=8)
pls.fit(X_train, y_train)
y_pls_pred = pls.predict(X_test)
mse_pls = np.mean((y_pls_pred - y_test) ** 2)
rmse_pls = np.sqrt(mse_pls)
r2_pls = pls.score(X_test, y_test)
y_pred = pls.predict(X_test)
print(f"PLS - MSE : {mse_pls:.2f}, RMSE : {rmse_pls:.2f}, R² : {r2_pls:.4f}")
```

```{python}
plt.figure(figsize=(6, 6))
plt.scatter(y_test, y_pred, color='blue', label="Prédictions")
plt.plot([min(y_test), max(y_test)], [min(y_test), max(y_test)], color='red', linestyle='--', label="Réelle (y=x)")
plt.xlabel("Valeurs Réelles")
plt.ylabel("Valeurs Prédites")
plt.title(f"Prédictions vs Réalité (Alpha={1})")
plt.legend()
plt.show()

# Visualisation de l'erreur de prédiction
plt.figure(figsize=(8, 6))
errors = y_pred - y_test
sns.histplot(errors, color='green', bins=200)
plt.title('Distribution des erreurs de prédiction')
plt.xlabel('Erreur de prédiction (Prédictions - Réalités)')
plt.ylabel('Fréquence')
plt.xlim(-0.05, 0.05)
plt.show()
```


### **7- CONCLUSION**

### Tableau de Diagnostic à Postériori

| Hypothèse                      | Test effectué                | Résultat                      | Conclusion               |
|--------------------------------|-------------------------------|-------------------------------|--------------------------|
| 1. Linéarité                   | Test de Rainbow               | p-value = 0.0970815647070203 | Validée                 |
| 2. Multicolinéarité            | VIF (Variance Inflation Factor) | Valeurs entre 1 et 13,5  | Partiellement validée  |
| 3. Normalité des résidus       | Test de Shapiro-Wilk          | p-value = 8.128534648134912e-153 | Rejetée                 |
|                                | Test de Lilliefors            | p-value = 0.000999999999998899 | Rejetée                 |
| 4. Indépendance des résidus    | Test de Durbin-Watson         | Valeur = 1.9975894321639842   | Validée                 |
|                                | Test de Ljung-Box             | p-value = 0.4625060195973161   | Validée                 |
|                                | Test de Box-Pierce             | p-value = 0.4625323662073837   | Validée                 |
|                                | Test de Breusch-Godfrey        | p-value = 0.6259846732406785 | Validée                 |



À travers ce projet, nous avons exploré et modélisé les émissions de CO₂ des véhicules en fonction de leurs caractéristiques techniques. 
En utilisant des techniques de régression linéaire et des méthodes de régularisation comme Ridge et Lasso, nous avons réussi à développer 
des modèles prédictifs qui expliquent une grande partie de la variabilité des émissions de CO₂.

Les analyses ont révélé que des facteurs tels que la consommation de carburant, la puissance administrative et la masse des véhicules 
sont fortement corrélés avec les émissions de CO₂. Ces résultats sont essentiels pour orienter les stratégies de réduction des émissions 
dans l'industrie automobile. Par exemple, les constructeurs peuvent se concentrer sur l'amélioration de l'efficacité énergétique et 
la réduction de la masse des véhicules pour diminuer leur empreinte carbone.

Cependant, nous avons également identifié des défis, notamment la non-normalité des résidus dans les modèles de régression,
ce qui suggère que des transformations des données ou des approches alternatives pourraient être nécessaires pour améliorer
encore la précision des prédictions.

```{r}
knitr::opts_chunk$set(echo = FALSE,warning=FALSE,message=FALSE)
```

```{r}
# Définir un miroir CRAN
options(repos = "https://cran.r-project.org/")  # Miroir principal de CRAN
```
